臺灣臺北地方法院刑事判決　　　　　　　　　　　　九十二年度交易字第五九八號
　　公　訴　人　臺灣臺北地方法院檢察署檢察官
　　被　　　告　甲○○
右列被告因業務過失傷害案件，經檢察官提起公訴（九十二年度調偵字第六０九號）
，本院判決如左：
    主    文
甲○○從事業務之人，因業務上之過失傷害人，處有期徒刑伍月，如易科罰金，以
佰元折算壹日。
    事    實
一、甲○○為營業小客車（計程車）司機，負責駕駛營業小客車載運乘客，為從事駕
    駛業務之人；民國九十一年十月二十日下午五時五十分許，甲○○駕駛車牌號碼
    三Ｂ－九一九號營業小客車載運乘客，沿臺北市○○路○段北向南方向外側車道
    行駛，行經該路段與昌吉街交岔路口，擬右轉西向進入昌吉街之際，原應注意汽
    車行近行人穿越道前，應減速慢行，遇有行人穿越時，無論有無交通警察指揮或
    號誌指示，均應暫停讓行人先行通過，而當時天氣晴、日間自然光線、視距良好
    、市區○○道路乾燥、無缺陷及障礙，行車管制號誌、行人專用號誌運作正常，
    依其智識、能力又無不能注意之情事，詎甲○○竟疏未注意行人穿越道上有無行
    人通過，貿然右轉西向駛越路口西側南北向行人穿越道、擬進入昌吉街，適有行
    人乙○○依行人專用號誌指示沿臺北市○○路○段、昌吉街交岔路口西側南北向
    行人穿越道由北向南方向穿越昌吉街，甲○○所駕車輛右前葉子板（檢察官誤載
    為頁子板）遂撞及乙○○，乙○○因而倒地，受有左脛腓骨骨折之傷勢。甲○○
    肇事後，於警員前往現場處理時，不逃避接受裁判而當場向警員自首、承認為肇
    事人而願接受裁判。
二、案經乙○○訴由臺灣臺北地方法院檢察署檢察官偵查起訴。
    理    由
一、訊據被告甲○○固不否認為營業小客車司機，於九十一年十月二十日下午五時五
    十分許駕駛車牌號碼三Ｂ－九一九號營業小客車載運乘客，沿臺北市○○路○段
    北向南方向外側車道行駛，行經該路段與昌吉街交岔路口，擬右轉西向進入昌吉
    街之際，所駕車輛右前葉子板與沿路口西側南北向行人穿越道由北向南方向穿越
    昌吉街之行人即告訴人乙○○碰撞，乙○○因而倒地等情，惟矢口否認因業務上
    之過失傷害告訴人，先辯稱：當日其所駕車輛已經煞停，係告訴人自行上前碰撞
    其所駕車輛右前葉子板，且告訴人傷勢真偽不明，因告訴人不願搭乘其所駕營業
    小客車前往其指定之國立臺灣大學醫學院附設醫院（以下簡稱臺大醫院）就診，
    反搭乘救護車輛前往距離較遠之臺北醫學大學附設醫院（以下簡稱臺北醫院）就
    診云云，後改稱：當日其轉彎前雖曾察見告訴人在路口行人穿越道前等待穿越昌
    吉街，但開始轉彎後因車輛視線死角而未看見告訴人，迄碰撞後始發現告訴人云
    云。
二、經查：
（一）被告為營業小客車司機，於九十一年十月二十日下午五時五十分許，駕駛車牌
      號碼三Ｂ－九一九號營業小客車載運乘客，沿臺北市○○路○段北向南方向外
      側車道行駛，行經該路段與昌吉街交岔路口，擬右轉西向進入昌吉街之際，疏
      未注意行人穿越道上有無行人通過，貿然右轉西向駛越路口西側南北向行人穿
      越道、擬進入昌吉街，適告訴人依行人專用號誌指示沿臺北市○○路○段、昌
      吉街交岔路口西側南北向行人穿越道由北向南方向穿越昌吉街，被告所駕車輛
      右前葉子板遂撞及告訴人，告訴人因而倒地，受有左脛腓骨骨折等傷勢之事實
      ，業據告訴人於警、偵訊中指訴歷歷，核與臺北市政府警察局大同分局道路交
      通事故調查報告表、談話紀錄表、補充資料表、事故地點道路照片、診斷證明
      書所載相符，除被告有無過失，及告訴人傷勢真偽外，並經被告自承不諱；而
      當時天氣晴、日間自然光線、視距良好、市區○○道路乾燥、無缺陷及障礙，
      行車管制號誌、行人專用號誌運作正常，依被告之智識、能力又無不能注意之
      情事，亦據臺北市政府警察局大同分局交通分隊據報處理之員警觀察、記載明
      確，有道路交通事故調查報告表、事故地點道路相片附卷可稽。
（二）被告雖否認因業務上之過失傷害告訴人，先辯稱當日其所駕車輛已經煞停，係
      告訴人自行上前碰撞其所駕車輛右前葉子板，且告訴人傷勢真偽不明，後改稱
      當日其轉彎前雖曾察見告訴人在路口行人穿越道前等待穿越昌吉街，但開始轉
      彎後因車輛視線死角而未看見告訴人，迄碰撞後始發現告訴人云云，然：
    １前開犯罪事實業據告訴人於警、偵訊中指訴纂詳，核與臺北市政府警察局大同
      分局道路交通事故調查報告表、談話紀錄表、補充資料表、車輛照片、事故地
      點道路相片、診斷證明書所載一致，前已述及，告訴人與被告素不相識、並無
      任何宿怨仇隙，此為被告所不爭執，告訴人如非遭被告所駕車輛撞及受傷，何
      需甘冒誣告罪責而羅織誣陷被告？
    ２告訴人當日經臺北醫院醫師檢視、診斷結果，受有左脛腓骨骨折之傷勢，有診
      斷證明書可憑，業已敘明，臺北醫院為有相當規模、知名度之醫療院所，衡情
      應無針對告訴人傷勢為虛偽陳述、記載之可能或必要，參諸告訴人當日係自事
      故現場由救護車輛送往臺北醫院治療，此經被告陳明在卷，是告訴人顯無機會
      或可能於就醫途中自殘成傷，又告訴人與被告素不相識、無任何冤仇，前曾述
      及，告訴人又何需於就醫途中自殘以誣陷被告？而告訴人之住居所復均在臺北
      縣新莊市，與位在臺北市○○區○○街二五二號之臺北醫院距離亦非近，當日
      前往臺北醫院就醫，亦難遽認係出於告訴人之指定或要求；再者，告訴人為三
      十四年十月一日生之女性，斯時已五十七歲，此觀診斷證明書、交通事故談話
      紀錄表之記載自明，以該等傷勢，五十七歲之女性告訴人又焉有可能強忍骨折
      之巨大痛楚，沿行人穿越道步行至被告所駕車輛右前方，再故意上前碰撞被告
      所駕車輛、以羅織誣陷素不相識之被告？則告訴人當日既確受有左脛腓骨骨折
      之傷勢，且該等傷勢非唯顯無可能係事故前即已產生，亦無可能係事故後告訴
      人自殘所致，告訴人係因本件事故受有左脛腓骨骨折之傷勢，殆無疑義。
    ３至被告於本院調查、審理中陳稱告訴人係於其所駕車輛煞停後再步行上前撞擊
      其所駕車輛右前葉子板云云，惟如其所述屬實，以告訴人之性別、年齡，其步
      行向前碰撞車身之力道又豈會造成左脛腓骨骨折之嚴重傷勢？故應以被告於本
      院審理中之自白為可採，當日其轉彎前雖曾察見告訴人在路口行人穿越道前等
      待穿越昌吉街，但開始轉彎後即未曾察見告訴人，迄碰撞後始發現告訴人，碰
      撞之際其所駕車輛係行進中，亦足認定。
（三）按汽車行近行人穿越道前，應減速慢行，遇有行人穿越時，無論有無交通警察
      指揮或號誌指示，均應暫停讓行人先行通過，道路交通安全規則第一百零三條
      定有明文。本件被告於九十一年十月二十日下午五時五十分許，駕駛車牌號碼
      三Ｂ－九一九號營業小客車載運乘客，沿臺北市○○路○段北向南方向外側車
      道行駛，行經該路段與昌吉街交岔路口，擬右轉西向進入昌吉街之際，當時天
      氣晴、日間自然光線、視距良好、市區○○道路乾燥、無缺陷及障礙，行車管
      制號誌、行人專用號誌運作正常，依其智識、能力又無不能注意之情事，被告
      竟疏未注意行人穿越道上有無行人通過，貿然右轉西向駛越路口西側南北向行
      人穿越道、擬進入昌吉街，適告訴人依行人專用號誌指示沿臺北市○○路○段
      、昌吉街交岔路口西側南北向行人穿越道由北向南方向穿越昌吉街，被告遂於
      全然未注意、察見告訴人之情形下、所駕車輛右前葉子板碰撞告訴人，告訴人
      因而倒地，受有左脛腓骨骨折之傷勢，被告有行近行人穿越道疏未注意有無行
      人通行並暫停讓行人先行通過之過失甚明，且其過失行為與告訴人之傷勢間，
      有相當因果關係。
（四）綜上所述，本件事證已臻明確，被告所辯咸無可採，其犯行已堪認定，應依法
      論科。
三、被告為營業小客車司機，負責駕駛營業小客車載運乘客，為從事駕駛業務之人，
    是核其所為，係犯刑法第二百八十四條第二項前段從事業務之人，因業務上之過
    失傷害人罪。被告行經行人穿越道不依規定讓行人優先通行，因而致人受傷，前
    皆論及，應依道路交通管理處罰條例第八十六條第一項之規定，加重其刑。又被
    告肇事後，於警員前往現場處理時，不逃避接受裁判而當場向警員自首、承認為
    肇事人而願接受裁判，此經本院職權查證屬實，有臺北市政府警察局大同分局交
    通分隊自首調查報告表可參，被告對於有權偵查犯罪之機關尚不知犯罪事實及犯
    罪人之前自首而願接受裁判，應依刑法第六十二條前段之規定減輕其刑，並依刑
    法第七十一條第一項之規定先加後減之。爰審酌被告曾有贓物、妨害自由前科，
    有臺灣高等法院被告全國前案紀錄表可佐，從事駕駛業務竟因一時貪便求快、疏
    未注意行人穿越道上有無行人通過並讓行人先行，因而肇事致告訴人受傷，過失
    情節嚴重，犯後旋自首接受裁判，但事後翻異前供、否認犯行，且告訴人傷勢非
    輕，被告自事故發生迄今已近一年六月猶未賠償告訴人所受損害，漠視他人身心
    痛苦，且竟當庭表示其所駕車輛若有損壞將向告訴人求償，毫無悔意、不思反省
    等一切情狀，認檢察官求處有期徒刑五月，尚屬適當，而量處如主文所示之刑，
    並諭知如易科罰金之折算標準，以資懲儆。
據上論斷，應依刑事訴訟法第二百九十九條第一項前段，道路交通管理處罰條例第八
十六條第一項，刑法第二百八十四條第二項前段、第六十二條前段、第四十一條第一
項前段，罰金罰鍰提高標準條例第一條前段、第二條，判決如主文。
本案經檢察官黃東焄到庭執行職務。
中　　　華　　　民　　　國　　九十三　　年　　　四　　　月　　二十一　　日
                              臺灣臺北地方法院交通法庭
                                  審判長法　官  洪  文  慧
                                        法　官  鄧  德  倩
                                        法　官  陳  婷  玉
右正本證明與原本無異。
如不服本判決，應於判決送達後十日內向本院提出上訴狀（應抄附繕本）。告訴人或
被害人如對於本判決不服者，應具備理由請求檢察官上訴，其上訴期間之計算係以檢
察官收受判決正本之日期為準。
                                        書記官  江  虹  儀
中　　　華　　　民　　　國　　九十三　　年　　　四　　　月　　二十六　　日
